【裁判字號】    95,訴緝,57
【裁判日期】    950407
【裁判案由】    著作權法
【裁判全文】
臺灣板橋地方法院刑事判決              95年度訴緝字第57號
公  訴  人  臺灣板橋地方法院檢察署檢察官
被      告  乙○○
上列被告因違反著作權法等案件，經檢察官提起公訴（93年度偵
字第18540 號）及移送併辦（94年度偵字第18519 號），被告於
準備程序中就被訴事實為有罪之陳述，經本院合議庭裁定由受命
法官獨任進行簡式審判程序，本院判決如下：
    主  文
乙○○行使偽造私文書，足以生損害於他人，處有期徒刑陸月，
如易科罰金，以佰元折算壹日。扣案伴唱機壹台、歌本壹本及
支出證明單、收據各壹紙，均沒收。
    事  實
一、乙○○係太子電器有限公司（以下簡稱太子公司）負責人，
    明知「一條披鍊」、「浪子的祈禱」等歌曲，係音圓國際股
    份有限公司（以下簡稱音圓公司）享有音樂著作財產權之音
    樂著作，未經音圓公司授權或同意，不得散布其著作原件或
    重製物。且明知某真實姓名年籍不詳、自稱「許永鋒」之成
    年男子所提供之伴唱機內灌錄之前開歌曲，係未經音圓公司
    授權製作之重製物，猶與董振宏（另案經臺灣板橋地方法院
    檢察署檢察官提起公訴）基於散布著作重製物之概括犯意聯
    絡，自民國93年6 月下旬某日起，由乙○○在臺北縣林口鄉
    某處，以每台新臺幣（下同）3000元至4000元不等之價格，
    向「許永鋒」購買錄製有前開歌曲之伴唱機後，與董振宏在
    臺北縣三重市○○街87號太子公司營業處所，連續以每台伴
    唱機8500元之價格售予不特定顧客，而以移轉所有權之方法
    散布前開著作重製物，而侵害音圓公司之著作財產權。迄同
    年7 月19日下午7 時50分許，為警持搜索票在上址執行搜索
    而查獲，並扣得STAR SINGER 廠牌MVD-888 型伴唱機1 台、
    歌本1 本。詎乙○○為警查獲後，為掩飾前述散布著作重製
    物侵害他人著作財產權之行為，竟基於行使偽造私文書之犯
    意，於同年8 月15日某時，在臺北縣三重市○○街87號，接
    續於支出證明單、收據各1 紙上偽造「王宇青」之署名各1
    枚，表示前揭扣案伴唱機為王宇青本人所有，因遭警員查扣
    ，收受太子公司給付之賠償金2000元之旨，以此方式接續偽
    造前揭支出證明單、收據之私文書各1 件，足生損害於王宇
    青本人。復於94年1 月20日臺灣板橋地方法院檢察官檢察官
    訊問時，提出上開偽造之支出證明單、收據而為行使。
二、案經音圓公司訴由臺北市政府警察局中正第一分局移送臺灣
    板橋地方法院檢察署檢察官偵查起訴及移送併辦。
    理  由
一、上揭事實，業據被告乙○○於本院審理時坦承不諱，核與告
    訴代理人甲○○於警詢時之指訴及於檢察官訊問時具結證述
    之情節相符，並經證人陳羅崇、王宇青於檢察官訊問時結證
    屬實。此外，復有經灌製前述音樂著作重製物之伴唱機1 台
    、歌本1 本扣案可資佐證，及音樂著作讓與契約書影本2 件
    、報價單、名片、保證書影本各1 件、現場照片5 幀及前述
    偽造之支出證明單、收據各1 件附卷足稽，堪認被告前揭不
    利於己之自白與事實相符。綜上，本案事證明確，被告犯行
    堪予認定。
二、被告行為後，著作權法第91條之1 第1 項，業於93年9 月1
    日修正公布，並自同年月3 日起施行；修正前著作權法第91
    條之1 第1 項規定：「意圖營利而以移轉所有權之方法散布
    著作原件或其重製物而侵害他人之著作財產權者，處3 年以
    下有期徒刑、拘役，或科或併科新臺幣75萬元以下罰金。」
    ，修正後第91條之1 第1 項規定：「擅自以移轉所有權之方
    法散布著作原件或其重製物而侵害他人之著作財產權者，處
    3 年以下有期徒刑、拘役，或科或併科新臺幣50萬元以下罰
    金。」，經比較新舊法結果，新法於被告並無不利，應依刑
    法第2 條第1 項前段規定，適用修正後之著作權法第91條之
    1 第1 項之規定。是核被告所為，係犯修正後著作權法第91
    條之1 第1 項擅自以移轉所有權之方法散布著作重製物而侵
    害他人著作財產權罪，及刑法第216 條、第210 條之行使偽
    造私文書罪。公訴人認被告以移轉所有權之方法散布著作重
    製物而侵害他人著作財產權，係犯著作權法第94條第1 項之
    以犯同法第91條之1 第1 項之罪為常業罪；惟按所謂常業犯
    ，係指反覆以同種類行為為目的之社會活動之職業性犯罪而
    言，即恃犯罪以維生者。經查：被告行為時係以經營太子公
    司為業，其營業項目含各廠牌點歌機、擴大機、喇叭批發零
    售、營業用卡拉OK組合設計與規劃施工、各類家用電器批發
    零售、住宅空間音響防音設計、燈光工程設計與規劃施工等
    ，此有卷附太子公司名片可佐，足見被告係以批發、零售音
    響設備暨相關設計、組裝工程為業，其間並無反覆以移轉侵
    害著作財產權之重製物所有權為目的之社會活動，僅所批發
    、零售之音響設備中，適有經灌錄未經授權之音樂著作重製
    物，致侵害他人著作財產權，尚難以此遽認被告係以移轉所
    有權之方法散布著作重製物侵害他人著作財產權之職業性犯
    罪。公訴人請依著作權法第94條第1 項之常業罪論處，即有
    未洽，惟二者之基本社會事實要屬同一，是由本院變更起訴
    法條論處之，用期適法。被告與董振宏就上述以移轉所有權
    之方法散布著作重製物而侵害他人著作財產權之犯行間，有
    犯意之聯絡及行為之分擔，皆為共同正犯。被告前後多次以
    移轉所有權之方法散布著作重製物而侵害他人著作財產權之
    犯行，時間緊接，手法相同，所犯為構成要件相同之罪名，
    顯係基於概括犯意反覆實施，為連續犯，應依刑法第56條規
    定論以一罪。被告於支出證明單、收據上各偽造「王宇青」
    之署名1 枚，而偽造前開私文書各1 件，分係基於單一之犯
    意，在時間、空間緊密相連之情況下所為之接續行為，侵害
    同一法益，為接續犯，應分別評價為1 個偽造署名及偽造私
    文書行為。其偽造署名為偽造私文書之階段行為，而偽造私
    文書後復持以行使，其偽造之低度行為亦應為行使之高度行
    為所吸收，不另論罪。被告所犯上開二罪，有方法、結果之
    牽連關係，應依刑法第55條規定，從一較重之行使偽造私文
    書罪處斷。公訴人就被告行使偽造私文書犯行，雖未提起公
    訴，惟此部分與前開經起訴之擅自以移轉所有權之方法散布
    著作重製物而侵害他人著作財產權罪間，既有牽連犯之裁判
    上一罪關係，為起訴之效力所及，本院自得併予審究。爰審
    酌被告犯罪之動機、目的、手段，及其為牟小利，恣意販賣
    灌錄有由他人享有著作財產權之音樂著作之伴唱機，而移轉
    其所有權之期間、數量、所獲利益、對著作財產權人所肇損
    害，復為掩飾其違反著作權法犯行，偽造「王宇青」名義之
    私文書持以行使，對「王宇青」本人所造成之危害程度，兼
    衡被告並無前科紀錄，有臺灣高等法院被告前案紀錄表可按
    ，素行尚稱良好，而被告於偵查中雖否認犯罪，甚以偽造私
    文書之方式圖卸其責，惟其於本院審理時供認全部犯行，已
    有悔意等一切情狀，認檢察官求處有期徒刑3 年，尚嫌過重
    ，應量處如主文所示之刑，並諭知易科罰金之折算標準，以
    資懲儆。
三、扣案伴唱機1 台、歌本1 本，係在被告經營之太子公司查扣
    之物，被告雖辯稱：上開扣案物品，係客戶向不詳人士購買
    後持往太子公司修繕云云，惟始終未能提供該客戶之真實姓
    名、年籍、住址或聯絡方式以供查核，顯與常理有違，且該
    名客戶既非向被告購買前述伴唱機，於其商品發生瑕疵之際
    ，理當向原出賣人要求提供售後服務，何有請求不負瑕疵擔
    保責任之被告修繕之理，況其伴唱機縱因發生瑕疵而須修繕
    ，亦無將歌本一併送回之必要，被告所辯，顯無可採；上開
    扣案伴唱機1 台、歌本1 本，係供被告犯著作權法第91條之
    1 第1 項擅自以移轉所有權之方法散布著作重製物而侵害他
    人著作財產權罪所用之物，且為被告所有，堪予認定，應依
    著作權法第98條前段規定沒收之。而前揭偽造之支出證明單
    、收據各1 紙，係被告所有供其行使偽造私文書所用之物，
    應依刑法第38條第1 項第2 款規定，併予宣告沒收。上開支
    出證明單、收據各1 紙既經沒收，其上偽造之「王宇青」署
    名各1 枚，即毋庸復行宣告沒收，附此敘明。
據上論斷，應依刑事訴訟法第273 條之1 第1 項、第299 條第1
項前段、第300 條，修正後著作權法第91條之1 第1 項、第98條
前段，刑法第11條前段、第2 條第1 項前段、第216 條、第210
條、第55條、第41條第1 項前段、第38條第1 項第2 款，罰金罰
鍰提高標準條例第2 條，判決如主文。
本案經檢察官蔡元仕到庭執行職務。
中    華    民    國    95    年    4     月    7     日
                        刑事第一庭  法  官  廖怡貞
以上正本證明與原本無異。
如不服本判決，應於判決送達後10日內，向本院提出上訴狀。
                                    書記官  林惠齡
中    華    民    國    95    年    4     月    7     日
附錄本案論罪科刑法條全文
修正後著作權法第91條之1
擅自以移轉所有權之方法散布著作原件或其重製物而侵害他人之
著作財產權者，處三年以下有期徒刑、拘役，或科或併科新臺幣
五十萬元以下罰金。
明知係侵害著作財產權之重製物而散布或意圖散布而公開陳列或
持有者，處三年以下有期徒刑，得併科新臺幣七萬元以上七十五
萬元以下罰金。
犯前項之罪，其重製物為光碟者，處六月以上三年以下有期徒刑
，得併科新臺幣二十萬元以上二百萬元以下罰金。但違反第八十
七條第四款規定輸入之光碟，不在此限。
犯前二項之罪，經供出其物品來源，因而破獲者，得減輕其刑。
中華民國刑法第216條
 (行使偽造變造或登載不實之文書罪)
行使第條至第條之文書者，依偽造、變造文書或登載不實事項或
使登載不實事項之規定處斷。
中華民國刑法第210條
 (偽造變造私文書罪)
偽造、變造私文書，足以生損害於公眾或他人者，處五年以下有
期徒刑。


司法院資訊處製作；財團法人民間司法改革基金會備份。
